【裁判字號】    98,訴,158
【裁判日期】    980709
【裁判案由】    損害賠償
【裁判全文】
臺灣臺中地方法院民事判決               98年度訴字第158號
原      告  甲○○
訴訟代理人  丁○○
被      告  乙○○
訴訟代理人  朱逸群律師
上列當事人間請求損害賠償事件，本院於民國98年6月19日言詞
辯論終結，判決如下：
    主      文
原告之訴及其假執行之聲請均駁回。
訴訟費用由原告負擔。
    事實及理由
壹、兩造之主張：
一、原告起訴主張：
  (一)原告於民國95年12月18日下午10時25分許，騎乘車牌號碼
    NWT-805號重型機車，沿台中縣大里市○○○街往新仁路方
    向行駛，途經台中縣大里市號○○街70號前，適有訴外人丙
    ○○駕駛車牌號碼4529-JF號自小客車倒車，加以被告於夜
    間將其所有之車牌號碼2J-4699自小客車停放在狹路及顯有
    妨礙其他人、車之處所，未依道路交通安全規則第112條第1
    項第1款、第9款及第13款之規定停車，致原告因無閃避空間
    緊急剎車而滑倒，造成原告因系爭事故致脊髓損傷遺存雙下
    肢機能完全喪失及膀胱機能完全喪失。是原告依民法第184
    條第2項、第191條之2、第193條、第195條所規定侵權行為
    之法律關係，自得請求被告賠償下列損害：
    1.醫療費部分：
      原告因系爭事故一直住院中，且需經常更換醫院，醫療費
      用約支出新台幣（下同）20萬元。依損益相抵原則，被告
      負30%肇事責任，是被告應賠償原告6萬元（200,000×30%
      ＝60,000）。
    2.喪失或減少勞動能力之損失部分：
      原告原從事工地吊磚塊之工作，未受傷前之年薪約為36萬
      元，因系爭事故造成原告現已完全無法工作，喪失勞動能
      力，而原告受傷時為28歲，依勞動基準法65歲退休，原告
      尚有37年之工作能力，以原告受傷前之月薪30,000元計算
      ，再依霍夫曼年別單利5%計算損害額則為7,425,169元（
      30,00 0×12×100%×20.0000000 0＝7,425,169）。依損
      益相抵原則，被告負30%肇事責任，是被告應賠償原告
      2,227,550元（7,425,169×30%＝2,227,550）。
    3.增加生活上之費用部分：
      原告自發生系爭事故後，皆須由專業人士加以看護，以94
      年台灣地區28歲平均餘命為47.81年（即573個月），以看
      護費1個月28,000元計算，再依霍夫曼年別單利5%計算損
      害額則為8,189,161元（28,000×292.00000000＝8,189,1
      61）。依損益相抵原則，被告負30%肇事責任，是被告應
      賠償原告2,456,748元（8,189,161×30%＝2,456,748）。
      目前原告僱請外勞擔任看護工作，98年6月19日言詞辯論
      期日改以每月21,000元請求看護費用。
    4.精神慰撫金部分：
      原告正值年輕，未來本有一大前途，且原告尚未結婚，因系
      爭事故致終身遺存雙下肢機能完全喪失及膀胱機能完全喪失
      、日常生活完全無法自理、需全日由專人照顧，精神上受有
      極大痛苦，故請求100萬元之精神慰撫金。
  (二)對被告抗辯所為之陳述：
    1.交通事故所引發之責任分別有刑事責任、民事責任及行政
      責任，三者各自獨立，並不因加害者未受行政處罰即可免
      除民事責任。本件被告雖未遭行政裁罰，然並不表示被告
      可免除民事賠償責任。
    2.道路是否符合狹路並非以警方是否裁罰為認定標準，按台
      灣省交通59年8月12日交一字第32754號函及交通部62年7
      月14日交路字第12815號函規定，狹路之寬度限制：單行
      道、雙車道之路面寬度在6公尺以內者，均屬狹路。系爭
      事故之道路寬度為5.7公尺，自應屬狹路無誤。被告將其
      車輛停放於小於6公尺之路面即屬違規停車，而有違反保
      護他人法律之情事，應推定其有過失。被告不應以車輛停
      放住家門前為人之常情，而將違規停車合法化，且被告停
      車處之對面恰為好來五街70號之車庫，被告在此狹路停車
      確實妨礙70號車庫之車輛出入，倘被告不違規停車，訴外
      人丙○○必可順利倒車，不至於令訴外人丙○○所駕駛之
      汽車及被告汽車占滿路面，導致原告完全無法閃避，又若
      被告不違規停車，原告尚有可能自被告停車處閃避，故被
      告違規停車確實與系爭交通事故有相當因果關係。
    3.原告經換算其呼氣酒精濃度檢測值為0.31MG/L，依文獻記
      載尚未達判斷力嚴重受到影響程度。另系爭事故路面未劃
      設分向線，除有特別限速外，時速40公里以下係屬規定之
      正常車速，亦即原告騎乘機車以正常時速40公里行經該處
      ，發現危險狀況時排除其反應距離不計外，至少仍需9公
      尺以上之剎車距離始能及時剎停，依現場圖可知原告之機
      車從剎車痕起點至其停止位置僅7.4公尺，其中剎車痕約
      僅3.6公尺，其餘則係倒地括痕，因此，本案無論任何駕
      駛人在此情形下，不論是否有飲酒，皆因道路被訴外人丙
      ○○及被告車輛占滿而無法做出安全措施，而發生系爭交
      通事故。此部分可由財團法人保險發展中心申訴調處所作
      出之決定認定此交通事故與原告是否飲酒無關。
    4.因交通事故後訴外人丙○○極有誠意與原告和解，原告本
      互相讓步以終止或防止爭執之情況下，與訴外人丙○○達
      成和解，且未對訴外人丙○○提出告訴，故和解金額並非
      原告之所有損害，原告與訴外人丙○○達成之和解金額並
      未完全填補原告之損害。
  (三)並聲明：被告應給付原告5,744,298元，及自起訴狀繕本送
    達翌日起至清償日止，按年息百分之5計算之利息。原告並
    願供擔保，請准宣告假執行。
二、被告則以：
  (一)伊本即居住於該處，停車於住家門口應屬合理，且被告之車
    輛前後方均有他人之車輛同時停放，況該處並非禁止停車之
    路段，且警方於現場亦未對被告車輛開單告發處罰，是被告
    停車並未違反道路交通安全規則第112條第1項之規定。
  (二)原告因系爭事故受傷，實肇因於原告酒後駕車，且未注意車
    前狀況等行為，及訴外人丙○○倒車所導致，原告就系爭事
    故之發生為與有過失，且應為肇事主因。被告所有之車輛雖
    停靠於路邊水溝蓋路面，然參照警方之道路交通事故現場圖
    ，被告之車輛逾越水溝蓋路面界線約僅0.5公尺，而上開路
    面（不含水溝蓋部分）寬達5.7公尺，是以仍尚有5.2公尺之
    路面空間足供原告使用，且現場設有路燈，並非光線不明之
    處，再者，道路交通事故現場圖已清楚說明係「B車（即原
    告之車輛）滑行後停止時『稍微碰觸』C車（即被告之車輛
    ）」，故原告之受傷，應與被告無關。退萬步言，縱被告有
    違規停車違反保護他人法律之情形，然本件既尚有5.2公尺
    之路面空間足供原告使用，則原告自應舉證證明其傷害結果
    與被告停車間具有相當因果關係存在。
  (三)再者，原告早已於96年3月7日與訴外人丙○○達成調解，並
    由訴外人丙○○賠償355萬元（含強制險保險金），是原告
    之損害已完全填補，原告再向被告請求損害賠償顯無理由。
    又原告所受領強制汽車責任保險金1,354,538元，其中之
    669,269元是被告依強制汽車責任保險法第36條規定所分擔
    之部分，縱認被告仍有過失，其應依過失比例負擔之總賠償
    金額，亦得扣除上開被告所投保強制責任保險險已分擔之
    669,269元，經計算並扣除上開金額後，原告應已無從再為
    請求。
  (四)被告再抗辯：若在6公尺以下之道路停車，則可供行車之間
    空間可能僅為4公尺多，故法規禁止在6公尺以下道路停車。
    系爭道路路面雖僅為5.7公尺，然包括平整之水溝蓋路面共
    有7.9公尺，即使停放被告之小車，可供行車之空間仍有6公
    尺以上，故被告在系爭道路現場停車應無過失。又縱系爭道
    路為狹路，然前後路邊皆有車輛停放，或是商家擺設物品，
    即使被告不在現場停車，原告仍無法從被告停車之位置經過
    ，因此被告在現場停車與原告發生車禍之間並無相當因果關
    係。且依現場圖觀之，原告早在距離訴外人丙○○車輛5公
    尺左右前就已滑倒，顯然原告不可能有試圖從被告停車位置
    經過的行車動線，況依卷附訴外人丙○○交通事故談話紀錄
    表之陳述，其倒車時有人指揮，應不會受到被告車輛妨礙，
    且訴外人丙○○並未提及被告車輛停放於該處，致其不易倒
    車之情事，是原告主張其因之無法閃避，顯不可採等語，資
    為抗辯。
  (五)答辯聲明：原告之訴駁回。如受不利之判決，願供擔保請准
    宣告免為假執行。
貳、本件經兩造整理並協議簡化爭點如下：
一、兩造不爭執之事項（本院採為判決之基礎）：
  (一)原告於95年12月18日下午10時25分許，於飲酒後騎乘車牌號
    碼NWT- 805號重型機車，沿台中縣大里市○○○街往新仁路
    方向行駛，途經台中縣大里市○○○街70號前，適有訴外人
    丙○○駕駛車牌號碼4529-JF號自小客車倒車，原告見狀，
    因車速過快，剎車不及，於距離訴外人丙○○車輛五公尺前
    即滑倒，滑行一段距離後，嗣才先碰撞訴外人丙○○車輛左
    後側，再「稍為接觸」被告停放於好來五街往新仁路方向右
    側路面的車牌號碼2J-4699號自用小客車。
  (二)原告因本件車禍受有脊髓損傷遺留雙下肢機能完全喪失及膀
    胱機能完全喪失。
  (三)依霧峰分局函覆之現場圖所示，系爭道路的寬度為5.7 公尺
    ，往新仁路方向右邊水溝蓋路面寬度為0.9 公尺，被告車輛
    停在往新仁路方向右邊路面，其車輛一部分占用水溝路面，
    一部分占用道路路面約0.5 公尺。
  (四)訴外人丙○○就本件車禍已與原告成立調解，同意賠償原告
    355萬元（含強制險保險金），丙○○已全數給付原告。
  (五)另訴外人丙○○的肇事車輛有向友邦產物保險公司投保強制
    險，本件強制險保險金為1,354,538元。其中669,269元是由
    被告依強制汽車責任保險法第36條規定分攤該保險金。
  (六)原告因酒後駕車，且未注意車前狀況，並超速行駛，故就本
    件車禍與有過失。
二、兩造爭執事項：
  (一)被告將其車輛停放於系爭道路右側，就本件車禍有無過失？
    如有，被告與原告、丙○○之過失比例各為何？又原告所受
    本件傷害與被告將車輛停放路旁有無相當因果關係存在？
  (二)如被告就本件車禍有過失，原告請求賠償的項目及金額各有
    無理由？
參、本院之判斷
一、按因故意或過失不法侵害他人之權利者，負損害賠償責任；
    違反保護他人之法律，致生損害於他人者，負賠償責任。但
    能證明其行為無過失者，不在此限；汽車、機車或其他非依
    軌道行駛之動力車輛，在使用中加損害於他人者，駕駛人應
    賠償因此所生之損害。但於防止損害之發生，已盡相當之注
    意者，不在此限，民法第184條第1項前段、第2項及第191條
    之2分別定有明文。再所謂違反保護他人之法律者，係指以
    保護他人為目的之法律，亦即一般防止妨害他人權益或禁止
    侵害他人權益之法律而言。復按損害賠償之債，以有損害之
    發生及有責任原因之事實，並二者之間，有相當因果關係為
    成立要件。故原告所主張損害賠償之債，如不合於此項成立
    要件者，即難謂有損害賠償請求權存在。所謂相當因果關係
    ，係以行為人之行為所造成之客觀存在事實，依經驗法則，
    可認通常均可能發生同樣損害之結果而言；如有此同一條件
    存在，通常不必皆發生此損害之結果，則該條件與結果並不
    相當，即無相當因果關係；不能僅以行為人就其行為有故意
    過失，自認該行為與損害間有相當因果關係（最高法院48年
    台上字第481號判例及90年度台上字第772號裁判參照）。經
    查，原告主張：被告就本件事故之發生，有違規將其自用小
    客車停放在狹路上之過失，致原告因無閃避空間不及剎車而
    滑倒受傷等語。被告則抗辯：被告住家門口並非禁止停車之
    路段，故被告將自用小車停放於住家門口，並無違規情事；
    況本件事故，實肇因於原告酒後駕車，且未注意車前狀況等
    行為，及訴外人丙○○倒車所導致等語。是兩造首要爭執在
    於：被告對於本件事故之發生，是否有違規停車之過失？倘
    若被告有違規停車之過失，則此與原告之受傷間，有無相當
    因果關係存在？
二、被告對於本件事故之發生，是否有違規停車之過失？說明如
    下：
  (一)按汽車停車時，應依下列規定：一、禁止臨時停車處所不得
    停車。二、狹路不得停車。九、顯有妨礙其他人、車通行處
    所，不得停車。十三、停於路邊之車輛，在夜間無燈光設備
    或照明不清之道路，均應顯示停車燈光或反光標識。道路交
    通安全規則第112條第1項第1款、第2款、第9款及第13款分
    別定有明文。
  (二)本件原告主張：依台灣省交通59年8月12日交一字第32754號
    函及交通部62年7月14日交路字第12815號函規定，狹路之寬
    度限制：單行道、雙車道之路面寬度在6公尺以內者，均屬
    狹路。而系爭事故之道路寬度為5.7公尺，自應屬狹路無誤
    。被告將其車輛停放於小於6公尺之路面即屬違規停車，而
    有違反保護他人法律之情事，應推定其有過失等語，並提出
    該2份函釋影本為證。經查，依霧峰分局函覆之現場圖所示
    ，系爭道路的寬度為5.7公尺，往新仁路方向右邊水溝蓋路
    面寬度為0.9公尺，被告車輛停在往新仁路方向右邊路面，
    其車輛一部分占用水溝路面，一部分占用道路路面約0.5公
    尺等情，故據原告所提出之上開函釋之意旨，系爭道路自屬
    狹路無疑。而原告於系爭道路停車，顯有違反上開道路交通
    安全規則第112條第1項第1款之規定，依上開說明，本件被
    告於系爭道路違規停車，自有違反保護他人法律之情事。
三、被告違規停車之行為，與原告之受傷間，有無相當因果關係
    存在？說明如下：
  (一)原告於95年12月18日下午10時25分許，於飲酒後騎乘車牌號
    碼NWT- 805號重型機車，沿台中縣大里市○○○街往新仁路
    方向行駛，途經台中縣大里市○○○街70號前，適有訴外人
    丙○○駕駛車牌號碼4529-JF號自小客車倒車，原告見狀，
    因車速過快，剎車不及，於距離訴外人丙○○車輛五公尺前
    即滑倒，滑行一段距離後，嗣才先碰撞訴外人丙○○車輛左
    後側，再「稍為接觸」被告停放於好來五街往新仁路方向右
    側路面的車牌號碼2J-4699號自用小客車乙情，為兩造所不
    爭執，堪予認定。
  (二)再者，證人丙○○於本院98年4月30日言詞辯論期日證稱：
    「（問：95年12月18日下午10時20分你是否有在大里市○○
    ○街70號前倒車？）答：是，那天是仲介帶我去看房子，他
    讓我把車子停在車庫，看完後我要倒車出來時，有仲介的人
    員站在被告的車旁邊幫我指揮，因為後面有停車，我倒了二
    、三次才出來，我正要往前開，就聽到有剎車聲音，壹台機
    車就滑行撞到我車的左後門，機車騎士和機車就倒在我的左
    後門旁邊，我當時有馬上叫救護車及警察到場處理」、「（
    問：你有無看到機車滑倒前的車速及行車動線？）答：速度
    我不知道，但他的行車方向就是與被告的停車方向相同」、
    「（問：你有無看到原告有試圖往右閃的動作？）答：我只
    聽到剎車聲音，等我看到時，他已經人車滑行到我的左後門
    旁邊」、「（問：當時仲介人員在何位置幫你指揮？）答：
    我聽到剎車的聲音時，仲介人員已經走到車庫了，我也不知
    道他有無看到」、「（問：你聽到剎車聲音到原告撞到你的
    左後門時間多久？）答：很快的速度，大概只有一秒，我聽
    到剎車聲音後，一下子就聽到撞到我左後門聲音」等語。可
    見證人丙○○於案發時，自路旁房屋車庫倒車至系爭道路時
    ，有請仲介人員在其車輛旁邊指揮，且因其車後路旁有車輛
    停放，故其倒了二、三次車，才將車開出來。準此，證人丙
    ○○既於系爭道路倒車，倒了二、三次，才將車開出來，所
    費時間非短；且依霧峰分局函覆之現場照片所示，證人丙○
    ○之車輛及被告停放路旁之車輛均為白色，於夜間均屬明顯
    ，則原告騎乘機車沿好來五街往新仁路方向行駛時，依一般
    正常情況，自應於遠處即會發覺前方道路有車輛正在倒車，
    及路旁有車輛停放，乃會及時減速停車，以閃避前方車輛。
    而原告自認於案發時係於飲酒後騎乘機車，且未注意車前狀
    況，並超速行駛，因車速過快，剎車不及，於距離訴外人丙
    ○○車輛五公尺前即滑倒，滑行一段距離後，嗣才先碰撞訴
    外人丙○○車輛左後側，再「稍為接觸」被告停放於好來五
    街往新仁路方向右側路面的車牌號碼2J-4699號自用小客車
    ，益見原告於案發時之注意能力顯較常人薄弱，對於系爭道
    路前方有車輛正在倒車乙情，顯未能及時發覺，亦未能及時
    為剎車閃避之措施，就本件車禍自有過失。
  (三)又被告於系爭道路停車，固有違反上開道路交通安全規則第
    112條第1項第1款規定之情事；惟倘若原告於案發時並非飲
    酒後騎乘機車，且能注意車前狀況，並按規定速度行駛，依
    一般正常情況，自應於遠處即會發覺前方道路有車輛正在倒
    車，及路旁有車輛停放，乃會及時減速停車，以閃避前方車
    輛，則縱使當時被告於系爭道路路旁違規停車，通常不必然
    會發生本件車禍，並致原告受傷。顯見本件被告違規停車之
    行為，縱有過失，與原告之受傷間，仍無相當因果關係存在
    。
四、綜上所述，本件原告所主張損害賠償之債，既不符合相當因
    果關係之要件，依首開說明，即難謂有損害賠償請求權存在
    。從而，原告依民法第184條第2項、第191條之2等規定，請
    求被告給付5,744,298元，及自起訴狀繕本送達翌日起至清
    償日止，按年息5%計算之利息，於法無據，為無理由，應予
    駁回。至原告受敗訴判決，其假執行之聲請即失所依據，應
    併予駁回。
五、因本案事證已臻明確，兩造其餘主張陳述及所提之證據，與
    本院上開論斷無涉或無違，均毋庸再予審酌，併予敘明。
六、訴訟費用之依據：民事訴訟法第78條。
中    華    民    國    98    年    7     月    9     日
                  民事第二庭    法  官  許秀芬
以上正本係照原本作成
如對本判決上訴，須於判決送達後20日內向本院提出上訴狀
中    華    民    國    98    年    7     月    9     日
                                書記官


司法院資訊處製作；財團法人民間司法改革基金會備份。
